行　政　法　院　判　決　　　　　　　　　　　　　八十七年度判字第二六四四號
　　原　　　告　甲○○
　　　　　　　　乙○○
　　被　　　告　臺中縣政府
右當事人間因土地重劃事件，原告不服內政部中華民國八十七年六月六日台內訴字
第八七○三二五八號再訴願決定，提起行政訴訟。本院判決如左︰
　　主  文
原告之訴駁回。
　　事  實
緣原告所有坐落台中縣大里市○○○段九八－九、九八－二一至二七及九八－五六地
號等九筆土地，參加台中縣大里(二)市地重劃，重劃後分配編為大仁段二四九、二五九
、三五九、三六○、三七一地號。嗣重劃土地分配成果經被告八十五年七月二十九府
地劃字第一九三三○六號公告，原告於公告期間提出異議，指稱其受配於二十公尺道
路東邊之大仁段二五九地號土地分配比率較西邊少。被告以八十五年九月十三日府地
劃字第二三五六八二號函復：「．．．二．．．台端所陳二十米（公尺）路東側大仁
段二五九地號土地少配部分，本府前因考量便利台端大面積土地集中利用，基於同條
件，調整分配至西側同段三五九地號土地，並無減損台端之權益。．．．。」原告仍
有異議，認大仁段三五九地號位於街角地，但深度較深，應較同道路位於街角地之其
他土地之土地分配比率高云云，一再提出陳情。被告遂以八十六年一月三日府地劃字
第三三○七二三號函駁復。原告對之不服，提起訴願，謂其受配之大仁段三六○地號
土地面臨四公尺巷道，應調整分配至面臨二十米道路之大仁段二六○、二六一、二六
二地號方合理，惟遭駁回。原告仍不服，復以其受配之大仁段三五九地號土地深度為
四十公尺，較其他受配二十公尺道路旁之土地深度為三十五公尺多五公尺為由，向內
政部提起再訴願，請求應將該多分配深度五公尺土地，調整分配到大仁段二六○、二
六一、二六二地號。案經該部以台內訴字第八六○四二六四號再訴願決定審認原告向
臺灣省政府提起訴願時，並未就其受配之大仁段三五九地號土地多分配深度五公尺土
地，應調整分配到大仁段二六○、二六一、二六二地號有所主張，上開事項亦未經臺
灣省政府審議決定，乃以程序駁回，不予受理。原告訴經本院八十七年度判字第二九
六號判決認該主張，核屬行政爭訟不同之攻擊防禦方法，並不影響其爭訟標的之法律
關係為由，將再訴願決定撤銷，囑由內政部另為適法之決定。內政部重為實體審查後
，仍決定駁回原告之再訴願。原告遂又提起行政訴訟。茲摘兩造訴辯意旨於次：
原告起訴意旨略謂︰一、緣原告所有前揭土地，於辦理大里二期市地重劃前，多面臨
二十公尺、十二公尺道路，而重劃後之位置分配，其中大仁段三六○地號土地面臨四
公尺巷道，嚴重損害原告權益。另第三人林塏晉、廖康伶重劃後分配於大仁段二六○
、二六一地號土地（面臨二十公尺道路），而其重劃前之土地，原坐落於涼傘樹段九
八－十三、一一一－一、一一一－十九（面臨八米道路及路底地）等，有明顯圖利該
等特定土地所有權人之嫌。該土地分配顯未符合市地，重劃實施辦法第三十一條規定
。二、市地重劃實施辦法第三十一條第一項前段規定：「重劃後土地分配之位置，以
重劃前原有土地相關位次分配於原街廊之面臨原有路街線者為準」。本件原告所共有
土地，重劃前面臨二十公尺道路，但重劃後竟分配於大里市○○段二五九、三五九
、三六○、三七一地號等四筆，而原告重劃前原有土地面臨二十公尺道路部分，尚有
大仁段二六○、二六一、二六二號三筆，被告竟將大仁段第二六○號分配與林塏晉、
大仁段第二六一號分配與廖康伶等二人，上開兩位地主之重劃前原有土地，並未在此
。又大仁段第二六二號分配作為抵費地，顯有政府與民爭利之嫌，並違反上開法條原
地分配原則。而訴願決定並未說明何以大仁段第二六○號及二六一號原屬原告第九八
－九地號土地，不分配予原告，反而分配予第三人。三、原告提起訴願目的，係請求
依照市地重劃實施辦法第三十一條規定原地分配，而該辦法所稱調整分配，係指不能
原地分配時之例外分配方法，此觀該辦法之內容甚明。本件重劃後大仁段第二六○、
二六一、二六二號三筆土地，重劃前為原告所有土地，並無不能原地分配情形，亦無
需調整分配，但訴願決定竟以原告分配之土地，已達最小分配面積標準為由駁回訴願
，而對於原告主張原地分配事由，何以不能採取，並未說明理由，即有理由不備之違
法。四、原告所有重劃前涼傘樹段第九八－二四地號土地面積為五○一四平方公尺，
第九八－九地號面積為三七四三平方公尺，第九八－二七地號面積為一六五五平方公
尺，以上三地號足以分配重劃後第二五九、二八○、二六一、二六二及三五九號，但
被告就重劃前第九八－二七地號，僅將其中面積二五‧五六平方公尺取配予重劃後第
二五九地號，而將大部分面積一六二九‧四三平方公尺取配予重劃後第三五九地號，
致造成重劃後第三五九地號原位次面積四一一八平方公尺，竟多分配至五○六九‧三
八平方公尺。被告此項技術上之調整分配，將大部分土地集中分配予第三五九地號，
故意不將重劃前第九八－二七地號以道路中線取配面積，顯然欲將原告排除分配第二
六○、二六一及二六二號等三筆甚明。五、又第三五九地號約五公尺深度之土地調整
出去，第三六○及第三七一號土地度減少五公尺，而其西側即為抵費地，該減少五
公尺之土地併入西側抵費地後，被告即毋庸留出第二六二地號充作抵費地，顯然無畸
零地之問題。六、綜上，請為判決將原處分及訴願決定、再訴願決定均予撤銷，用保
原告權益等語。
被告答辯意旨略謂︰一、原告所有系爭九筆土地重劃前係位於被告辦理之大里市二期
市地重劃區範圍內，經重劃計扣負擔後，分配大仁段二四九、二五九、三五九、三六
○及三七一等地號五筆土地。二、有關重劃後土地分配之位置，依市地重劃實施辦法
第三十一條規定，係以重劃前原有土地相關位次分配於原街廊之面臨原有路街線者為
準。原告指陳分配於大仁段三六○地號土地部分，面臨四公尺巷道，不符合上述法條
規定，嚴重損害其權益。惟查原告重劃前涼傘樹段九八－二四地號土地，係同時面臨
二十公尺、十二公尺及四公尺之計畫道路（參見重劃前地籍圖），按上開法條第一項
第三款規定：「同一宗土地跨占分配線兩側，其各側應分配之面積已達最小分配面積
標準者，應於分配線兩側個別分配之．．．。」故被告依規定於分配線兩側分別分配
為大仁段三五九、三六○及三七一地號三筆土地（各已達最小分配面積標準），依法
並無錯誤（見重劃後土地分配圖）。至原告主張將被告配予面臨四公尺巷道之三六○
地號土地調整至面臨二十公尺計畫道路旁二六○、二六一、二六二地號位置，即未按
原位次分配，自非可採。三、又原告所有之大里市○○○段九八之二七地號重劃前坐
落二十公尺計畫道路上，被告依據同辦法第三十一條第一項第七款「重劃前土地位於
共同負擔之公共設施用地者，其分配位置由主管機關土地分配情形調整之」，基於
同條件，遂將涼傘樹段九八之二七地號（一六二九‧四三平方公尺部分面積）調整分
配至大仁段三五九地號土地，以便利原告大面積土地集中利用，此觀上揭規定，未有
不合之處。四、原告所陳各宗土地之深度不同，係因重劃區分配線之劃設，不僅須考
量該街廊面臨之道路度，亦須斟酌該街廊之深，以決定合理之分配線位置，故不
同街廊雖位於同一道路，其分配線位置或深度不盡相同。另再訴願決定稱「若將再訴
願人受配之三五九地號約五公尺深度之土地調整出去，則該五公尺深度之土地位置勢
必成為畸零地」一節，倘將該五公尺深度之土地調整出去，該土地位置尚難謂為畸零
地，惟大仁段二六○、二六一、二六二地號等已登記為私人所有（二六二地號抵費地
已標售），若將三五九地號之部分土地欲調整至二六○等地號位置，查已無餘地可供
調整分配，確實將造成分配上無法解決之困難，併此明。五、綜上所述，被告辦理
本案市地重劃土地分配，悉依右揭法令規定辦理，並無違誤，原告之訴為無理由，敬
請判決予以駁回等語。
　　理  由
按市地重劃實施辦法第三十一條第一項規定：「重劃後土地分配之位置，以重劃前原
有土地相關位次分配於原街廊之面臨原有路街線者為準，其調整分配方法如左：一同
一土地所有權人在重劃區內有數宗土地，其每宗土地應分配之面積已達最小分配面積
標準者，除依第二十二條規定辦理外，應逐宗個別分配；其未達最小分配面積標準者
，按應分配之面積較大者集中合併分配。．．．。三、同一宗土地跨占分配線兩側，
其各側應分配之面積已達最小分配面積標準者，應於分配線兩側個別分配之．．．。
七、重劃前土地位於共同負擔之公共設施用地者，其分配位置由主管機關土地分配
情形調整之。」本件原告所有台中縣大里市○○○段九八－九、九八－二一至二七及
九八－五六地號等九筆土地，參加台中縣大里(二)市地重劃，重劃後依其原有位次分配
編為大仁段二四九、二五九地號，並依分配線兩側及位於公共設施道路用地之土地按
情形調整分配之規定分配編為三五九、三六○、三七一地號。原告對重劃土地之分配
不服，循序起訴謂其所共有土地，重劃前面臨二十公尺道路，但重劃後竟分配於大
里市○○段第二五九、三五九、三六○、三七一地號等四筆，其中大仁段三六○地號
土地面臨四公尺巷道，嚴重損害原告。又原告重劃前原有土地面臨二十公尺道路部分
，尚有大仁段第二六○、二六一、二六二號三筆，被告竟將大仁段第二六○號分配與
林塏晉、大仁段第二六一號分配與廖康伶等二人，而各該地主之重劃前原有土地，並
未在此。至大仁段二六二號分配作為抵費地，顯有政府與民爭利之嫌。且被告就重劃
前第九八－二七地號，僅將其中面積二五‧五六平方公尺取配予重劃後第二五九地號
，而將大部分面積一六二九‧四三平方公尺取配予重劃後第三五九地號，致造成重劃
後第三五九地號原位次面積四一一八平方公尺，竟多分配至五○六九‧三八平方公尺
。被告此項技術上之調整分配，使大部分土地集中分配予第三五九地號，其不將重劃
前第九八－二七地號以道路中線取配面積，顯然欲排除原告分配第二六○、二六一及
二六二號等三筆土地。是被告之重劃分配土地，有違市地重劃實施辦法第三十一條第
一項前段所定原地分配原則云云。按有關重劃後土地分配之位置，依首揭市地重劃實
施辦法第三十一條規定，固係以重劃前原有土地相關位次分配於原街廊之面臨原有路
街線者為基準。然原告重劃前涼傘樹段九八－二四地號土地，為同時面臨二十公尺、
十二公尺及四公尺之計畫道路（見重劃前地籍圖），依上開法條第一項第三款規定：
「同一宗土地跨占分配線兩側，其各側應分配之面積已達最小分配面積標準者，應於
分配線兩側個別分配之．．．。」故被告依規定於分配線兩側分別分配為大仁段三五
九（臨二十公尺、十二公尺道路）、三六○（臨四公尺巷道）及三七一（臨十二公尺
道路）地號三筆土地（各已達最小分配面積標準），即無不合（見重劃後土地分配圖
）。若依原告主張將分配於面臨四公尺巷道之三六○地號土地調整至面臨二十公尺計
畫道路旁二六○、二六一、二六二地號位置，則變成未按原位次分配。又原告所有之
涼傘樹段九八－二七地號重劃前坐落二十公尺計畫道路上，被告依據同辦法第三十一
條第一項第七款「重劃前土地位於共同負擔之公共設施用地者，其分配位置由主管機
關土地分配情形調整之」，將該地號中一六二九‧四三平方公尺面積，調整分配至
大仁段三五九地號土地，以便利原告大面積土地集中利用，洵屬有據。至原告所陳各
宗土地之深度不同，係因重劃區分配線之劃設，不僅須考量該街廊面臨之道路度，
亦須斟酌該街廊之深，以決定合理之分配線位置，故不同街廊雖位於同一道路，其
分配線位置或深度不盡相同；而大仁段二六○、二六一、二六二地號等已登記為私人
所有（二六二地號抵費地已標售），倘將三五九地號之部分土地欲調整至二六○等地
號位置，查已無餘地可供調整分配，將造成分配上無法解決之困難等情，業經被告辯
明，並有重劃前地籍圖及重劃後土地分配圖等相關資料附原處分佐證，亦核無不合
。從而，原告前開主張，要非可採。原處分並無違誤，一再訴願決定遞予維持，理由
雖略異，然結果則相同，均應予維持。是原告起訴意旨，非有理由，應予駁回。
據上論結，本件原告之訴為無理由，爰依行政訴訟法第二十六條後段，判決如主文。
中    華    民    國     八十七      年     十二     月      十七       日
                    行 政 法 院 第 一 庭
                                審 判 長 評  事      黃  綠  星
                                         評  事      林  茂  權
                                         評  事      高  秀  真
                                         評  事      藍  獻  林
                                         評  事      黃  璽  君
右  正  本  證  明  與  原  本  無  異
                                         法院書記官  邱  彰  德
中    華    民    國     八十七      年     十二     月      十八       日
